臺灣高等法院臺中分院刑事判決
111年度金上訴字第1777號
上  訴  人  臺灣臺中地方檢察署檢察官
被      告  施舜譯
上列上訴人因被告詐欺等案件，不服臺灣臺中地方法院110年度
金訴字第154號中華民國111年3月21日第一審判決（起訴案號：
臺灣臺中地方檢察署110年度偵字第150號），提起上訴，本院判
決如下：
    主  文
上訴駁回。
    理  由
一、經本院審理結果，認第一審判決對被告施舜譯為無罪之諭知
    ，核無不當，應予維持，並引用第一審判決書記載之證據及
    理由（如附件）。
二、檢察官上訴意旨略以：
　㈠按透過報紙、社群網站或通訊軟體欲辦理貸款而提供金融機
    構帳戶存摺、金融卡及相對應密碼，提供者是否具有幫助詐
    欺取財及幫助洗錢等犯罪之不確定故意之認定，與其原意是
    否為辦理貸款，並非必然相對立而不能併存，縱使提供者原
    係從報紙、社群網站或通訊軟體所刊登之貸款廣告或訊息而
    與對方接觸，但於提供該等具專屬性、私密性之金融帳戶物
    件予對方時，如依其本身之智識能力、社會經驗、與對方互
    動之過程等情狀，已可預見被用來作為詐欺取財等非法用途
    之可能性甚高時，仍心存僥倖認為不會發生，可見其對於自
    己利益之考量，遠高於他人財產法益是否因此受害，容任該
    等結果發生而不違背其本意，自仍應認具有幫助犯罪之不確
    定故意（最高法院109年度台上字第5636號判決意旨參照）
    。再者，詐欺集團經常利用收集得來之他人金融機構帳戶從
    事詐欺等犯罪之用，亦可能以應徵工作、薪資轉帳、質押借
    款、辦理貸款等不同名目誘使他人交付帳戶，藉此隱匿其財
    產犯罪之不法行徑，規避執法人員之查緝，並掩飾、確保因
    自己犯罪所得之財物，類此在社會上層出不窮之案件，迭經
    傳播媒體多所報導再三披露，已屬眾所周知之情事。又衡諸
    金融存款帳戶事關存戶個人財產權益之保障，除非本人或與
    本人親密關係者，難認有何理由可任意將己身所申辦之金融
    帳戶金融卡、存摺及密碼均交予他人；縱因特殊情況偶有交
    付他人使用之需，亦必深入瞭解用途再行提供使用，方符常
    情。且我國近年來因詐欺犯罪猖獗，詐欺集團使用人頭帳戶
    作為詐騙工具，屢經各種媒體不斷報導；而部分詐欺集團因
    蒐集人頭帳戶不易，而以代辦信用貸款之方式，向資金緊迫
    之民眾詐取人頭帳戶，固屬可見，然並非執帳戶遭代辦業者
    詐騙辯詞之被告，均可逕認毫無幫助詐欺、洗錢犯罪之不確
    定故意而免責，實仍應依照個案情節確認提供帳戶資料之被
    告，究竟係受詐騙而交付金融機構帳戶資料，抑或有幫助他
    人犯罪之不確定故意。故縱被告原係欲申請信用貸款，然如
    聯繫之對造並未提供足夠訊息，致被告誤信與其洽談信用貸
    款者，確實為民間代辦業者，即難僅因被告需錢孔急，而輕
    率交付己身所申辦之金融帳戶資料，即認被告對於其交付金
    融帳戶資料予他人，毫無幫助詐欺或洗錢之不確定故意。
　㈡被告於本案行為時已成年，且心智正常，具有相當之工作與
    使用金融帳戶之經驗，且其於警詢時亦供稱有車貸之經驗(
    詳卷109年度偵字第34699號卷第46頁)，堪信被告理應知悉
    辦理貸款，無需交付帳戶之存摺、金融卡並提供密碼予他人
    使用。被告雖有提出對話錄為抗辯，然細究該對話紀錄，被
    告將本案帳戶提供予不詳之人使用前，對於該人實際所屬之
    公司名稱、地址均毫無所悉，僅任意於網路上看到借錢廣告
    即與之聯繫借款事宜，且被告先前既有車貸之經驗，則關於
    聯繫借款後，對方要求交付帳戶之提款卡及密碼等，理應有
    所詢問及質疑，然均未見該等之相關對話，再被告對於何以
    將本案帳戶資料寄給真實姓名不詳自稱「陳文宗」之人，亦
    未有所詢問，又何以本件被告住所在彰化縣，卻係由桃園市
    中壢區寄交帳戶資料，另觀諸卷內之寄貨單(同上偵卷第137
    頁)，可知當時被告係以勾選「行李」之方式，將帳戶資料
    寄出，此顯與其當時所寄物品之客觀情形不符，被告依對方
    指示，以此方式將本案帳戶資料寄出，難謂無規避警方查緝
    之嫌，是被告對於可能會將本案帳戶供非法使用等情應有所
    認知，否則何以需大費周章為掩飾寄件資料。況被告於交付
    本案帳戶前，其帳戶仍有部分存款，然卻於109年7月2日即
    交付帳戶前幾日，將款項提領一空(詳見上開偵卷第93、94
    頁)，足見被告雖可預見該不詳之人取得本案帳戶極可能係
    用以作為非法使用之可能性，惟經權衡提供該帳戶存摺、金
    融卡及密碼之利弊得失與可能違法之風險後，仍抱持著僥倖
    之態度，容任該等結果發生，並未避免自己帳戶資料將來無
    法取回而事先將帳戶內之存款全數領出，堪認其主觀上確實
    有縱使該不詳之人利用本案帳戶實行不法行為，仍在所不惜
    之不確定故意。
　㈢原判決認事用法尚嫌未洽，爰依刑事訴訟法第344條第1項、
    第361條第1項提起上訴，請將原判決撤銷，更為適當合法之
    判決。　
三、經查：
　㈠按犯罪事實應依證據認定之，無證據不得認定其犯罪事實；
    又不能證明被告犯罪者，應諭知無罪之判決，刑事訴訟法第
    154條第2項、第301條第1項分別定有明文。次按認定不利於
    被告之事實，須依積極證據，苟積極證據不足為不利於被告
    事實之認定時，即應為有利被告之認定，更不必有何有利之
    證據（最高法院30年上字第816號判決意旨參照）。又事實
    之認定，應憑證據，如未能發現相當證據，或證據不足以證
    明，自不能以推測或擬制之方法，為裁判基礎；認定犯罪事
    實，所憑之證據，雖不以直接證據為限，間接證據亦包括在
    內，然無論直接或間接證據，其為訴訟上之證明，須於通常
    一般之人均不致於有所懷疑，而得確信其為真實之程度者，
    始得據之為有罪之認定，倘其證明尚未達到此一程度，而有
    合理性懷疑之存在時，即無從為有罪之認定（最高法院40年
    台上字第86號、76年台上字第4986號判決意旨參照）。再按
    檢察官就被告犯罪事實，應負舉證責任，並指出證明之方法
    ，刑事訴訟法第161條第1項定有明文。因此，檢察官對於起
    訴之犯罪事實，應負提出證據及說服之實質舉證責任。倘其
    所提出之證據，不足為被告有罪之積極證明，或其指出證明
    之方法，無從說服法院以形成被告有罪之心證，基於無罪推
    定之原則，自應為被告無罪判決之諭知（最高法院92年台上
    字第128號判決要旨參照）。
　㈡原審斟酌取捨檢察官所提出被告於警詢及偵查中之供述、證
    人即告訴人程○○於警詢之證述、程○○之手機翻拍照片、臺灣
    中小企業銀行和美分行109年8月20日函檢附施舜譯之開戶資
    料及交易明細、程○○之台北富邦銀行帳戶對帳單、被告之寄
    貨單等證據，雖認被告確有將其申辦之臺灣中小企業銀行帳
    戶之存摺、提款卡及密碼寄送予不詳之人，嗣遭詐欺集團用
    以詐騙告訴人程○○，並掩飾或隱匿該詐欺所得去向等事實，
    惟無證據證明被告主觀上具有幫助詐欺取財或幫助洗錢之不
    確定故意，基於無罪推定之原則，而為被告無罪之諭知。凡
    此，均屬原審採證認事職權之合法行使所為之論斷說明，且
    係合乎推理之邏輯規則，尚非主觀之推測，核與經驗法則及
    論理法則無違，且無理由不備之違法情事，並無上訴意旨所
    指原審認事用法有誤之違法可言。
　㈢檢察官雖執前詞提起上訴，惟：
　　⑴按因電信及電腦網路之發展迅速，雖為我們生活帶來無遠
      弗屆之便捷，但也難以避免衍生許多問題，尤其是日益嚴
      重之電信詐欺，已對社會經濟活動構成重大威脅。以我國
      現有之金融環境，各銀行機構在自由化之趨勢下，為拓展
      市場，並未真正落實徵信作業，對於民眾在銀行開立帳戶
      所設門檻甚低；相對地，一般國人對於金融信用亦不加重
      視，甚而缺乏相關知識，往往基於些許原因，直接或間接
      將自己之金融帳戶交由他人使用，使詐欺集團在低風險、
      高報酬，又具隱匿性之有機可乘下，極盡辦法以冒用、盜
      用、詐騙、購買、租借等手段，獲取他人之金融帳號，即
      所稱之「人頭帳戶」，再結合金融、電信機構之轉帳、匯
      款、通訊等技術與功能，傳遞詐欺訊息，利用似是而非之
      話術，使被害人卸下心防，將金錢匯入「人頭帳戶」內，
      旋由集團成員取出或移走，用以規避政府相關法令限制，
      或掩飾其犯罪意圖及阻斷追查線索，且手法不斷進化、更
      新。關於「人頭帳戶」之取得，又可分為「非自行交付型
      」及「自行交付型」2種方式。前者，如遭冒用申辦帳戶
      、帳戶被盜用等；後者，又因交付之意思表示有無瑕疵，
      再可分為無瑕疵之租、借用、出售帳戶，或有瑕疵之因虛
      假徵才、借貸、交易、退稅（費）、交友、徵婚而交付帳
      戶等各種型態。面對詐欺集團層出不窮、手法不斷推陳出
      新之今日，縱使政府、媒體大肆宣導各種防詐措施，仍屢
      屢發生各種詐騙事件，且受害人不乏高級知識、收入優渥
      或具相當社會經歷之人。是對於行為人單純交付帳戶予他
      人且遭詐欺集團利用作為詐騙工具者，除非係幽靈抗辯，
      否則不宜單憑行為人係心智成熟之人，既具有一般知識程
      度，或有相當之生活、工作或借貸經驗，且政府或媒體已
      廣為宣導詐欺集團常利用人頭帳戶作為其等不法所得出入
      等事，即以依「一般常理」或「經驗法則」，行為人應可
      得知銀行申辦開戶甚為容易，無利用他人帳戶之必要，或
      帳戶密碼與提款卡應分別保存，或不應將存摺、提款卡交
      由素不相識之人，倘遭不法使用，徒增訟累或追訴危險等
      由，認定其交付帳戶予他人使用，必定成立幫助詐欺及洗
      錢犯行；而應綜合各種主、客觀因素及行為人個人情況，
      例如行為人原即為金融或相關從業人員、或之前有無相同
      或類似交付帳戶之經歷，甚而加入詐欺集團、或是否獲得
      顯不相當之報酬、或於交付帳戶前特意將其中款項提領殆
      盡、或已被告知係作為如地下博奕、匯兌等不法行為之用
      、或被要求以不常見之方法或地點交付帳戶資料等情，來
      判斷其交付帳戶行為是否成立上開幫助罪。且法院若認前
      述依「一般常理」或「經驗法則」應得知之事實已顯著，
      或為其職務上所已知者，亦應依刑事訴訟法第158條之1規
      定予當事人就其事實有陳述意見之機會。畢竟「交付存摺
      、提款卡」與「幫助他人詐欺及洗錢」不能畫上等號，又
      「不確定故意」與「疏忽」亦僅一線之隔，自應嚴格認定
      。以實務上常見之因借貸或求職而提供帳戶為言，該等借
      貸或求職者，或因本身信用不佳或無擔保，無法藉由一般
      金融機關或合法民間借款方式解決燃眉之急，或因處於經
      濟弱勢，急需工作，此時又有人能及時提供工作機會，自
      不宜「事後」以「理性客觀人」之角度，要求其等於借貸
      或求職當時必須為「具有一般理性而能仔細思考後作決定
      者」，無異形同「有罪推定」。而應將其提供帳戶時之時
      空、背景，例如是否類同重利罪之被害人，係居於急迫、
      輕率、無經驗或難以求助之最脆弱處境、或詐騙集團係以
      保證安全、合法之話術等因素納為考量。倘提供帳戶者有
      受騙之可能性，又能提出具體證據足以支持其說法，基於
      無罪推定原則，即應為其有利之認定（最高法院111年度
      台上字第1075號判決意旨參照）。是自上開判決意旨可知
      ，認定被告是否構成幫助詐欺及幫助洗錢罪，仍應綜合各
      種主、客觀因素及行為人個人情況以資判斷，不宜「事後
      」以「理性客觀人」之角度，要求其等於借貸當時必須為
      「具有一般理性而能仔細思考後作決定者」，而應將其提
      供帳戶時之時空、背景納為考量，倘提供帳戶者有受騙之
      可能性，又能提出具體證據足以支持其說法，基於無罪推
      定原則，即應為其有利之認定甚明。
　　⑵而由被告與暱稱「李慧慈」之LINE對話紀錄（見原審卷第3
      89至397頁）可知，被告均係與「李慧慈」商討借款金額
      、還款期數、利息等貸款事宜，並應對方要求傳送身分證
      、存摺及提款卡翻拍照片供對方確認，是綜合本案當時主
      、客觀因素及被告之個人情況，可見被告確有因急需借款
      而向「李慧慈」洽詢貸款之情形，且因對方之話術，而將
      其臺灣中小企業銀行帳戶之存摺、提款卡及密碼寄送至對
      方指定之「收件人陳文宗0000000000高雄總站」等情事，
      實不宜事後以理性客觀人之角度，以與一般銀行之借貸流
      程不符、被告有貸款經驗、辦理貸款不需交付銀行帳號密
      碼、寄交帳戶之方式、事先提領帳戶款項、未能進一步查
      證、合理判斷等情，即逕予推認被告主觀上已預見或認識
      其帳戶可能遭用作詐欺集團詐騙他人或洗錢使用，而具有
      幫助詐欺或幫助洗錢之不確定故意。是檢察官上訴意旨所
      述，尚難遽採為對被告不利之認定。
四、綜上所述，本件檢察官起訴所提出之證據，不足為被告有罪
    之積極證明，尚無從說服法院形成被告有罪之心證，基於無
    罪推定之原則，自應為被告無罪判決之諭知。原審以被告犯
    罪不能證明，為被告無罪之諭知，認事用法與經驗法則及論
    理法則尚無不符，本院並補充說明理由如上。檢察官上訴意
    旨仍就原審依職權所為之證據取捨以及心證裁量，再事爭執
    ，其上訴為無理由，應予駁回。
據上論結，應依刑事訴訟法第373條、第368條，判決如主文。　
本案經檢察官王宜璇提起公訴，檢察官賴謝銓提起上訴，檢察官
林弘政到庭執行職務。
中　　華　　民　　國　　111 　年　　8 　　月　　30　　日
            刑事第七庭   審判長法　官  梁  堯  銘
                               法　官  王  鏗  普
                               法　官  羅  國  鴻
以上正本證明與原本無異。
被告不得上訴。
檢察官得提起上訴之理由，以刑事妥速審判法第9條第1項所列各
款情事為限。
如不服本判決應於收受送達後20日內向本院提出上訴書狀，其未
敘述上訴理由者，並得於提起上訴後20日內向本院補提理由書狀
（均須按他造當事人之人數附繕本）「切勿逕送上級法院」。因
疫情而遲誤不變期間，得向法院聲請回復原狀。  
                               書記官  吳  姁  穗 

中　　華　　民　　國　　111 　年　　8 　　月　　30　　日
〈附錄法條〉
刑事妥速審判法第9條：
除前條情形外，第二審法院維持第一審所為無罪判決，提起上訴
之理由，以下列事項為限：
一、判決所適用之法令牴觸憲法。
二、判決違背司法院解釋。
三、判決違背判例。
刑事訴訟法第377條至第379條、第393條第1款之規定，於前項案
件之審理，不適用之。 
【附件】
臺灣臺中地方法院刑事判決
110年度金訴字第154號
公　訴　人　臺灣臺中地方檢察署檢察官
被　　　告　施舜譯　男　民國00年00月00日生
　　　　　　　　　　身分證統一編號：Z000000000號
　　　　　　　　　　住彰化縣○○鄉○○路0巷0號
上列被告因詐欺等案件，經檢察官提起公訴（110年度偵字第150
號），本院判決如下：
    主    文
施舜譯無罪。
    理    由
一、公訴意旨略以：被告施舜譯能預見一般人取得他人金融機構
    帳戶之行為，常與財產犯罪之需要密切相關，且取得他人存
    摺、提款卡之目的在於取得贓款及掩飾犯行不易遭人追查，
    仍意圖為自己及詐欺集團不法之所有，基於幫助詐欺集團向
    不特定人詐欺取財及幫助洗錢之不確定故意，於109年7月6
    日23時許，將其向臺灣中小企業銀行（下稱臺灣企銀）申設
    之帳號00000000000號帳戶（下稱系爭帳戶）之存摺、提款
    卡及密碼，提供予真實姓名年籍均不詳之詐欺集團成員。嗣
    詐欺集團取得系爭帳戶後，於109年7月7日16時許，對告訴
    人程○○施以詐術，使其陷於錯誤，進而於同日19時33分、34
    分許，匯款新臺幣（下同）49,998元、50,002元（均含手續
    費）至被告上開帳戶內。因認被告涉犯刑法第30條第1項、
    第339條第1項之幫助詐欺取財，刑法第30條第1項、洗錢防
    制法第14條第1項之幫助洗錢罪嫌等語。
二、按犯罪事實應依證據認定之，無證據不得認定其犯罪事實；
     又不能證明被告犯罪者，應諭知無罪之判決，刑事訟訴法
    第 154條第2項、第301條第1項前段分別定有明文。次按事
    實之認定，應憑證據，如未能發現相當之證據，或證據不足
    以證明，自不能以推測或擬制之方法，以為裁判之基礎；且
    認定犯罪事實所憑之證據，無論直接或間接證據，其為訴訟
    上之證明，須達於通常一般之人均不致有懷疑，而得確信其
    為真實之程度者，始得據為有罪之認定，倘其證明尚未達到
    此一程度，而有合理之懷疑存在時，尚難為有罪之認定基礎
    （最高法院40年度台上字第86號、76年台上字第4986號判例
    意旨參照）。另依刑事訴訟法第161條第1項規定：檢察官就
    被告犯罪事實，應負舉證責任，並指出證明之方法。因此，
    檢察官對於起訴之犯罪事實，應負提出證據及說服之實質舉
    證責任，倘其所提出之證據，不足為被告有罪之積極證明，
    或其闡明之證明方法，無從說服法官以形成被告有罪之心證
    ，基於無罪推定之原則，自應為被告無罪判決之諭知（最高
    法院92年台上字第128號判例意旨參照）。
三、本件公訴意旨認被告施舜譯涉有刑法30條第1項、第339條第
    1項之幫助詐欺取財及刑法第30條第1項、洗錢防制法第14條
    第1項之幫助洗錢罪嫌，無非以被告供稱有將系爭帳戶之存
    摺、提款卡、密碼寄送予「陳文宗」、證人即告訴人程○○於
    警詢時證述其受騙匯款之情，及警員職務報告、程○○之行動
    電話翻拍照片、臺灣企銀和美分行109年8月20日109和美字
    第87號函所附資料、台北富邦商業銀行帳戶對帳單、寄貨單
    等為其論罪依據。
四、訊據被告固坦承系爭帳戶係伊所申辦，並領得存摺、提款卡
    使用，嗣於109年7月6日將系爭帳戶存摺、提款卡及密碼寄
    送予不詳之人之事實不諱，惟堅決否認有何幫助詐欺取財或
    幫助洗錢犯行，辯稱：伊於109年7月6日因急需用錢，在網
    路上看到借錢廣告，伊以通訊軟體LINE詢問，對方要求伊將
    存摺、提款卡寄給他們，以確定伊是否有欠款紀錄，伊就依
    對方指示於同日23時許，在桃園市○○區○○○號貨運行寄至高
    雄總站予「陳文宗」，對方於109年7月7日2時告知伊已收到
    ，之後要求伊到臺中市學士路上之麥當勞見面，要返還系爭
    帳戶存摺、提款卡及交付貸款，但伊到場後一直等不到人，
    伊是被騙的，伊有將留對話紀錄截圖，伊事後經臺灣企銀客
    服人員告知才知道系爭帳戶被警示等語。經查：　　
（一）系爭帳戶係被告所申辦，被告並於109年7月6日23時許，
      在桃園市○○區○○○○號貨運站將系爭帳戶之存摺、提款卡及
      密碼寄送至該貨運公司高雄站予「陳文宗」收受等事實，
      業據被告於警詢、偵訊及本院審理時坦承不諱（見109年
      度偵字第34699號卷《下稱偵㈠卷》第45至50、190至192頁、
      本院卷第372、385、659至頁），復有臺灣企銀和美分行1
      09年8月20日109和美字第87號函檢送系爭帳戶開戶資料、
      交易明細及空軍一號寄貨單各1份號在卷可稽（見偵㈠卷第
      79至94、137頁）；又告訴人程○○於109年7月7日16時許遭
      不詳之人以電話向其詐稱：其之前網購物時，因內部作業
      錯誤，將多39筆訂單消費，需依指示操作網路銀行以取消
      交易資料云云，致其陷於錯誤而於109年7月7日轉帳49,99
      8元、50,002元至系爭帳戶，上開款項並於同日即遭人持
      系爭帳戶之提款卡領出等情，則經證人即告訴人於警詢時
      證述綦詳（見偵㈠卷第57至58頁），復有新北市政府警察
      局土城分局清水派出所陳報單、受理各類案件紀錄表、受
      理刑事案件報案三聯單、內政部警政署反詐騙諮詢專線紀
      錄表、金融機構聯防機制通報單各1份（見偵㈠卷第103至1
      12、121頁）、告訴人之台北富邦業銀行對帳單、行動電
      話翻拍照片（見偵㈠卷第127、131頁）、系爭帳戶之交易
      明細附卷為憑（見偵㈠卷第94頁），此部分事實並為被告
      所不爭執（見本院卷第387至388頁），堪認系爭帳戶確實
      已遭詐欺集團取得，作為詐騙告訴人程○○，及製造金流斷
      點，掩飾或隱匿上開詐欺所得之去向之洗錢犯罪使用。
（二）上開證據固足認被告有將系爭帳戶存摺、提款卡及密碼交
      予他人，而遭利用作為詐欺取財及洗錢犯罪使用之工具。
      惟按刑法上幫助之行為，須有幫助他人犯罪之意思，如無
      此種故意，基於其他原因，以助成他人犯罪之結果，尚難
      以幫助論；又刑法關於犯罪之故意，係採希望主義，不但
      直接故意，須犯人對於構成犯罪之事實具備明知及有意使
      其發生之兩個要件，即間接故意，亦須犯人對於構成犯罪
      之事實預見其發生，且其發生不違背犯人本意始成立，若
      對於構成犯罪之事實，雖預見其能發生，而在犯人主觀上
      確信其不致發生者，仍應以過失論（最高法院20年上字第
      1022號、22年上字第4229號判例意旨參照）。是交付金融
      帳戶而幫助詐欺之成立，必須幫助人於行為時，明知或可
      得而知，被幫助人將會持其所交付之金融帳戶，作為利用
      工具，向他人行詐，使他人匯入該金融帳戶，而騙取財物
      ；反之，如非基於自己自由意思而係因遺失、被脅迫、遭
      詐欺等原因而交付者，因交付金融帳戶之人並無幫助犯罪
      之意思，亦非認識收受其金融帳戶者將會持以對他人從事
      詐欺取財，則其單純受利用，尚難以幫助詐欺取財罪責相
      繩。具體而言，倘若被告因一時疏於提防、受騙，輕忽答
      應，將其帳戶金融卡及密碼交付他人，不能遽行推論其有
      預見並容任詐欺取財犯罪遂行之主觀犯意（最高法院108
      年度台上字第115號判決意旨參照）。從而，本件應予審
      究者，為被告究竟係基於何原因交付系爭帳戶資料予他人
      ，及被告對於系爭帳戶可能因此遭他人利用作為詐欺告訴
      人及洗錢等犯罪工具，主觀上有無認識或預見。
（三）查被告於警詢、偵訊及本院審理時均一再堅稱伊係為辦理
      貸款而交付系爭帳戶存摺、提款卡及密碼予他人等語，並
      提出伊與對方聯絡之通訊軟體LINE對話紀錄截圖為證（見
      本院卷第389至397頁）。依上開對話紀錄截圖所示，其等
      對話時間乃自7月6日20時43分許至7月7日16時16分許之間
      ，被告先向對方表示欲借款10萬元，並提供其職業工作（
      務農）、聯絡電話及身分證正反面翻拍照片予對方，對方
      稱評估後「借款10萬元每個月還款1萬元還12個月本金加
      利息還清」，嗣被告詢問還款期數是否只有12期，對方續
      稱「可以20個月」、「每個月還款6千元還20個月本金加
      利息還清」等語，並要求直接與被告通話後，被告再傳送
      系爭帳戶之存摺、提款卡翻拍照片予對方，並依對方要求
      寄送系爭帳戶存摺及提款卡至對方指定之「收件人陳文宗
      0000000000高雄總站」，對方則約被告在臺中市學士路之
      麥當勞速食餐廳見面，其後被告復向對方詢問若改借款15
      萬元之每月最低還款金額為何，對方則答稱「你暫時只能
      借10萬元」、「合約書都在準備」等語，上開對話紀錄截
      圖形式上與通訊軟體LINE之聊天頁面相符，且對話連續、
      符合邏輯，並無偽造、變造之痕跡，應足認為真正；而觀
      諸上開對話內容，被告確實有與對方商談還款期數及還款
      金額等貸款細節，對方向被告表示之還款方式及利息計算
      等節，亦無明顯違反常理之處，此與被告所辯伊係為辦理
      貸款始依對方之要求寄出系爭帳戶之存摺、提款卡及密碼
      等語，尚屬相符。
（四）現今詐欺集團各種詐騙手法屢經政府強力宣導及媒體大幅
      報導，猶常見社會各階層民眾受騙，故關於社會事物之警
      覺程度及風險評估，因人而異，核與社會經驗、從事職業
      為何，尚無必然關連；況個人認知能力，常因客觀環境因
      素干擾影響，於急迫、忙亂或資訊不對等時，尤為明顯，
      甚或對於外界事物之判斷能力嚴重下降，而無察覺任何異
      狀或無為合乎常理決定。又現今傳媒多樣化，每日報紙、
      廣播、網際網路，無不充斥各種形式之代辦信用卡、貸款
      資訊等廣告，甚且主動撥打吾人手機或傳送簡訊詢問有無
      貸款需求者，可謂不勝其擾；然相對而言，對有亟需資金
      周轉又缺乏查證管道之市井小民，反成為救急之浮木，未
      必能及時區辨相關訊息之真偽，以致在未經事先充分查證
      下，將對方要求之貸款所需文件，包括存摺、印章、提款
      卡等帳戶資料，先行寄交允諾辦理貸款之一方，其後始知
      受騙，此種欺瞞手段於司法實務上尚非少見。參以被告供
      稱伊係國中肄業之教育程度，前均係在家裡種田、種菜，
      之前只辦過車貸等語（見本院卷第372、661頁），足見被
      告就金融業務之熟悉程度，並不優於一般人，尚無法排除
      被告係受騙而交付帳戶資料之可能。且依被告於上開通訊
      軟體LINE之對話中屢次向對方詢問最低還款金額、「我想
      問一下如果貸15萬一個月最少要繳多少」等情，可見被告
      當時經濟狀況不佳，需款孔急，確實可能在一時急迫之下
      ，為對方話術所惑，對於外界事物之判斷能力下降，因而
      在未妥為查證之下，即依對方之要求寄送系爭帳戶之存摺
      、提款卡及密碼予對方指定之人。被告疏於查證發覺對方
      真實身分及取得帳戶資料之真實目的，即將其個人帳戶資
      料交予對方，固有失慮之處，然被告係為辦理貸款而提供
      系爭帳戶存摺、提款卡暨密碼，並無容任對方使用系爭帳
      戶遂行詐欺取財或洗錢犯罪之意，尚難以被告一時輕率，
      未能進一步查證、合理判斷，即逕予推認被告主觀上已預
      見或認識其帳戶可能遭用作詐欺集團詐騙他人或洗錢使用
      ，而具有幫助詐欺或幫助洗錢之不確定故意。 　　
（五）綜上所述，公訴人所持論據僅足以證明被告有將系爭帳戶
      之存摺、提款卡暨密碼提供予他人，嗣遭詐欺集團用以詐
      騙告訴人程○○，並掩飾或隱匿該詐欺所得去向等事實。惟
      被告辦稱伊係為辦理貸款始依對方指示提供系爭帳戶資料
      等情，核與其所提出之通訊軟體LINE對話紀錄截圖相符，
      被告辯稱伊係為辦理信用貸款，始受騙而提供帳戶資料等
      語，尚非無據。是被告主觀上是否具有幫助詐欺取財或幫
      助洗錢之不確定故意，而涉犯上揭幫助詐欺取財及幫助洗
      錢犯行，尚有合理懷疑存在。此外，復無其他積極證據足
      資證明被告有何幫助詐欺取財或幫助洗錢犯行，揆諸首揭
      法律規定及判例意旨，本案既不足為被告有罪之積極證明
      ，基於無罪推定之原則，自應為被告無罪判決之諭知。 
據上論斷，應依刑事訴訟法第301條第1項前段，判決如主文。 
本案經檢察官王宜璇提起公訴，檢察官賴謝銓到庭執行職務。
中　　華　　民　　國　　111 　年　　3 　　月　　21　　日
                  刑事第十三庭 審判長 法  官  李宜娟
　　　　　　　　　                    法  官  洪瑞隆
　　　　　　　　　                    法  官  陳怡秀
以上正本證明與原本無異。
如不服本判決應於收受送達後20日內向本院提出上訴書狀，並應
敘述具體理由；其未敘述上訴之理由者，應於上訴期間屆滿後20
日內向本院補提理由書（均須按他造當事人之人數附繕本）「切
勿逕送上級法院」。
告訴人或被害人如不服判決，應備理由具狀向檢察官請求上訴，
上訴期間之計算，以檢察官收受判決正本之日起算。
                                      書記官  黃于容
中　　華　　民　　國　　111 　年　　3 　　月　　21　　日